臺灣高等法院高雄分院民事裁定　　　　　 96年度抗字第195號
抗　告　人　丙○○
上列抗告人與相對人馬來西亞德義第一資產管理股份有限公司臺
灣分公司等間請求確認強制執行程序無效事件，對於中華民國96
年6 月23日臺灣高雄地方法院96年度補字第359 號第一審裁定，
提起抗告，本院裁定如下：
    主  文
抗告駁回。
抗告訴訟費用由抗告人負擔。
    理  由
一、抗告人在原法院主張：伊於89年（民國下同）間以其所有門
    牌編號高雄市左營區○○○路419 號地下層房地向臺灣中小
    企業銀行股份有限公司（以下簡稱臺灣中小企銀）設定第一
    順位本金最高限額抵押權新臺幣（下同）1,000 萬元，借款
    700 萬元。復於90年間向第三人劉淑娟設定第二順位抵押權
    800 萬元。嗣700 萬元債權未償還，臺灣中小企銀向法院聲
    請裁定拍賣抵押物，之後將700 萬元債權讓與與力富資產管
    理公司（以下稱力富公司）。93年間力富公司以拍賣抵押物
    裁定向原法院聲請強制執行（93年度執字第45980 號）。94
    年間力富公司將此債權讓與與馬來西亞德義第一資產管理股
    份有限公司臺灣分公司（以下簡稱德義第一管理公司臺灣分
    公司），第二順位抵押權人劉淑娟及其他債權人高雄市國稅
    局等均聲請參與分配。該強制執行事件於93年8 月9 日第一
    次拍賣，由相對人甲○○以1,508 萬8,000 元拍得（起訴狀
    將8,000 誤載為5,000） 。詎未繳價金，執行法院於95年1
    月10日重新拍賣，無人應買，德義第一管理公司臺灣分公司
    於95年1 月16日將此700 萬元債權讓與與甲○○之妻即相對
    人乙○○，同日該公司並向執行法院撤回執行，執行法院將
    保證金276 萬元發還與相對人甲○○。嗣95年2 月8 日相對
    人乙○○具狀聲請原執行法院為拍賣抵押物強制執行。（95
    年度執字第6967號）。歷經一、二拍均無人應買，第三拍則
    由相對人乙○○以940 萬元得標。然此次拍賣所得價金，顯
    然比前次拍賣價金1,508 萬8,000 元少568 萬元。為此訴請
    原法院求為判決(一)確認臺灣高雄地方法院93年度執字第4598
    0 號強制執行事件，相對人德義第一管理公司所為撤回執行
    程序及發還相對人甲○○保證金276 萬元之程序均無效。(二)
    確認臺灣高雄地方法院95年度執字第6967號強制執行事件，
    因該拍賣而成立之買賣關係不存在等云云。
二、查抗告人提起上開民事訴訟，未繳納裁判費，則法院依法應
    核定訴訟標的之價額。按「訴訟標的之價額，由法院核定。
    核定訴訟標的之價額以起訴時之交易價額為準，無交易價額
    者，以原告就訴訟標的所有之利益為準」，民事訴訟法第77
    條之1 第1 、2 項定有明文。本件訴訟依抗告人主張之事實
    及其訴之聲明，抗告人勝訴時，原法院93年度執字第45980
    號之執行程序存在，而同院95年度執字第6967號之拍賣完成
    所得之買賣關係不存在；在此情形下，抗告人所能獲得之訴
    訟利益為執行標的物拍賣第一次拍得價金1,508 萬8,000 元
    與嗣後所拍940 萬元之差額。蓋第一次拍賣之拍定人未繳足
    價金，應繳足該標的物嗣後拍賣之價金之差額，強制執行法
    第68條之2 第1 項規定甚明。本件第一次拍賣相對人甲○○
    所標價金為1,508 萬8,000 元，嗣所拍賣之價金，依抗告人
    起訴時所得具體認定之事證，即該標的嗣95年度執字第6967
    號執行事件拍定之940 萬元。依此計算其差額為568 萬8,00
    0 元。原法院以此數據為本件訴訟標的價額之核定，並無不
    合。
三、抗告意旨主張：抗告人若全部勝訴，最大之利益為法院沒收
    相對人甲○○繳納之保證金276 萬元，用以補償再次拍賣價
    金與原1,508 萬8,000 元之差額云云。惟按「拍定人未繳足
    價金者，執行法院應再拍賣，．．．如再拍賣之價金低於原
    拍賣價金及因再拍賣所生之費用者，原拍定人應負擔其差額
    。前項差額，執行法院應依職權以裁定確定之。原拍定人繳
    納之保證金不足抵償差額時，得依前項裁定對原拍定人強制
    執行」。強制執行法第68條之2 定有明文。可見差額之補足
    ，並不以保證金為限，如保證金不足抵償差額時，拍定人仍
    應負責補足。本件依抗告人起訴時之事證，事實上相對人甲
    ○○所繳之276 萬元保證金已不足以抵償執行標的物拍賣之
    差額，則原拍定人甲○○於276 萬元保證金以外之差額仍應
    負責。從而抗告人之訴訟利益應以原拍定之1,508 萬8,000
    元與本件起訴時所得確定之事實即嗣後拍定之價金數據940
    萬元之差額為準。抗告人主張無可採。抗告意旨據此指摘原
    裁定核定訴訟標的價額不當乙節，應認為無理由。
四、末查原裁定以抗告人起訴未繳納裁判費，其起訴程式顯有未
    備，乃命補正裁判費，此部分屬訴訟程序進行中所為之裁定
    ，依民事訴訟法第483 條規定，不得抗告。抗告人對此部分
    之抗告（聲明原裁定全部廢棄），為不合法。
據上論結，本件抗告部分為無理由，部分為不合法，合依民事訴
訟法第495 條之1 第1 項、第449 條第1 項、第444 條第1 項、
第95條、第78條，裁定如主文。
中　　華　　民　　國　　96　　年　　7 　　月　　27　　日
                            民事第一庭
                                審判長法官  尤三謀
                                法      官  林健彥
                                法      官  謝肅珍
以上正本證明與原本無異。
無理由部分如不服本裁定應於送達後10日內向本院提出再抗告狀
（並按他造當事人之人數附繕本)， 並繳納再抗告費新臺幣1,00
0 元。再為抗告應以適用法規顯有錯誤為理由，並經本院之許可
，該許可以原裁定所涉及之法律見解具有原則上之重要性者為限
，並委任律師為代理人。
抗告人之配偶、三親等內之血親、二親等內之姻親，或抗告人為
法人、中央或地方機關時，其所屬專任人員具有律師資格並經法
院認適當者，亦得為第三審代理人。抗告人或其法定代理人具有
律師資格者及前項情形，應於提起抗告或委任時釋明之。
不合法部分不得再抗告。
中　　華　　民　　國　　96　　年　　7 　　月　　27　　日
                                書　記　官  張雲義
                                                      Q
